臺灣高等法院花蓮分院刑事判決
上　訴　人　臺灣花蓮地方法院檢察署檢察官
上　訴　人
即　被　告　丙○○
　　　　　　　　　　現於臺灣花蓮監獄
指定辯護人　陳正忠律師
上列上訴人因被告違反毒品危害防制條例案件，不服臺灣花蓮地
方法院94年度訴字第226號中華民國94年11月30日第1審判決（起
訴案號：臺灣花蓮地方法院檢察署94年度偵字第1525、1526、13
75、1376、2397號），提起上訴，本院判決如下：
    主  文
上訴駁回。
    事  實
一、丙○○於民國（下同）94年1月間某日，在桃園縣某處，向
    姓名、年籍不詳，綽號「阿生」之成年男子，以新臺幣（下
    同）2萬5千元之代價購得第3級毒品愷他命30公克後，即基
    於意圖販賣之犯意而持有，並予以稀釋分裝，嗣於94年5月
    10 日上午11時許，為警據報持搜索票在其位於花蓮縣吉安
    鄉○○村○○○街47號住處查獲第3級毒品愷他命27瓶（合計
    毛重44‧314公克）、含第3級毒品愷他命殘渣之分裝瓶47瓶
    、電子秤1具、號碼分別為0000000000號及0000000000號之
    ＳＩＭ卡2張、分裝夾鏈袋1批等物。
二、案經花蓮縣警察局玉里分局報請臺灣花蓮地方法院檢察署檢
    察官偵查起訴。
    理  由
壹、程序事項：
    檢察官起訴被告販賣第2級毒品、販賣第3級毒品、轉讓第3
    級毒品、未經許可寄藏改造手槍、傷害人之身體、詐欺等罪
    。第1審除就販賣第2級毒品罪部分判決無罪，就販賣第3級
    毒品罪變更起訴法條，認定是構成意圖販賣而持有罪外，其
    餘各罪均判處罪刑。檢察官就無罪部分以及起訴之販賣第3
    級毒品罪部分上訴，被告就有罪部分全部上訴，但被告嗣後
    就寄藏手槍、傷害以及詐欺罪部分撤回上訴，本院前審就被
    告涉嫌販賣第2級、販賣第3級毒品罪以及轉讓第3級毒品罪
    部分加以審理判決後，最高法院就被告涉嫌販賣第3級毒品
    罪部分撤銷發回，其餘部分則駁回上訴確定，因此本院現僅
    就被告被訴涉嫌販賣第3級毒品罪部分為審理判決。
貳、得心證之理由：
    就前揭犯罪事實（一），被告雖然承認持有扣案之第3級毒
    品，但是否認是意圖販賣而持有，經查：
    （一）本案是警員在被告位於花蓮縣吉安鄉○○村○○○街
          47號住處查獲有毒品等違禁物品，有搜索扣押筆錄附
          卷可證（偵1525號卷頁16以下），查獲的物品有內裝
          白色粉末之透明塑膠瓶27瓶（含瓶合計毛重44‧314
          公克）、含愷他命殘渣之分裝瓶47瓶、電子秤1具、
          號碼為0000000000號之ＳＩＭ卡1張扣案可佐，而上
          開扣案內裝白色粉末之透明塑膠瓶27瓶，其內容物經
          送行政院衛生署管制藥品管理局檢驗結果，確認均含
          愷他命成分，此有該局管檢字第0940005485號檢驗成
          績書乙份在卷可稽（原審卷頁224以下），被告雖然
          一再辯稱這些已經分裝的第3級毒品都是自己施用，
          然而如果被告只是自己施用，衡情當無將愷他命分裝
          成47瓶，並且還有粉末狀物品放置在塑膠瓶內之必要
          ，尤其扣案之物品中還有電子秤1具，顯然是供作分
          裝愷他命磅秤重量之用，如果被告只是把愷他命拿來
          自己施用，又豈有大費周章，先用磅秤量過重量後裝
          入瓶中，再拿來吸用之理。
    （二）被告使用之0000000000號行動電話經監聽結果，曾出
          現如下之對話（見臺灣花蓮地方法院檢察署94年度偵
          字1525號卷頁24至頁30之通訊監察譯文）：
          (1)94年1月16日：「（被告）春啊，你之前的空罐子
            呢？（綽號「春啊」之人）什麼罐子？（被告）裝
            褲子的罐子啊。（綽號「春啊」之人）都在「大胖
            志」那裡不是，我不是都拿給你了？（被告）我那
            時候不是叫你來拿走？（綽號「春啊」之人）我沒
            拿啦，你那時不是說有租新的房間，你不是說東西
            都放在那邊？（被告）我記得你有拿走說，好啦！
            我再看看啦！」。
          (2)94年1月16日：「（被告）桌子下面左下角，放中
            藥旁邊有一瓶玻璃的有放粉，那個給它磨細一點。
            （陳昕妤）好。」。
          (3)94年1月18日：「（被告）太強了啦，要洗1：1啦
            。（綽號「阿弟仔」之人）就跟你說不能依你來試
            。（被告）我昨天整支試。（綽號「阿弟仔」之人
            ）你太離譜啦。（被告）純的褲子真的讚耶。（綽
            號「阿弟仔」之人）你現在還在茫你知道嗎？（被
            告）沒有啦！我醒了啦！跟你說真的，我沒穿過這
            麼好的褲子，你知道嗎。（綽號「阿弟仔」之人）
            憨子你，到時洗1：2先看裕正。（被告）這批褲子
            太水了，我穿這麼多褲子沒穿過這麼好的，又柔又
            會嗆，像海浪一樣，有夠爽的。（綽號「阿弟仔」
            之人）肖耶你。（被告）我有拿去藏了，鎖在銀行
            裡面，租一個保險箱，1個月才1千多元。（綽號「
            阿弟仔」之人）你洗1：2的給裕正試，看他的感覺
            。（被告）好啦！（綽號「阿弟仔」之人）你昨天
            拉1支還是半支？（被告）我純的拉3分之1就嗆了
            。」。
          (4)94年1月18日：「（綽號「阿弟」仔之人）東西你
            拿給「裕正」了嗎？（被告）還沒有，我會叫小弟
            拿給他。（綽號「阿弟仔」之人）你先拿給他試，
            價錢到時我再跟他喊。（被告）好啦，你打給華哥
            看還有沒有。（綽號「阿弟仔」之人）這批已經沒
            有了。（被告）你再問看看啦，到時再打給我。」
            。
          (5)94年1月18日：「（被告）現在洗1點5，那1：1要
            不要洗？（綽號「阿弟仔」之人）都洗1點5啦！拿
            給「裕正」試看看。（被告）我早就拿給他了，他
            都批給手下去放，他的手下現在是我的線啊，我下
            午就是叫他的手下來試的。（綽號「阿弟仔」之人
            ）說怎樣？（被告）比志偉的好啊。（綽號「阿弟
            仔」之人）你給他們就放1千啊。（被告）都洗1點
            5 比較有利潤．．．。」。
          (6)94年1月22日：「．．．．．（被告）．．．你們
            那裡的年輕人不是有在拉Ｋ，也幫我牽一下。（對
            話之女子）我不知道啦。」。
          (7)94年1月22日：「（被告）你幫我打電話給「勝裕
            」好嗎？（綽號「阿弟仔」之人）幹嘛？（被告）
            叫他幫我多拿1百件眠仔回來。．．．．．（被告
            ）順便叫他幫我拿一箱Ｋ罐回來。（綽號「阿弟仔
            」之人）好啦。」。
          (8)94年1月26日：「．．．．．（被告）是你說要拿
            1瓶去試喔？（對話之男子）嘿啊，你洗成這樣我
            們也很驚訝，70克洗成這樣，這麼厲害。（被告）
            我沒亂洗其他東西啊。（對話之男子）你70克洗2
            百多支很薄耶。（被告）認真算2百8至3百。（對
            話之男子）這樣你不就洗差不多6成？（被告）嘿
            啊，可是還是很強啊，我那天拿狐狸跟Ｋ一起拉，
            有夠爽的，只是我現在不知道要怎麼去玩這兩種東
            西。（對話之男子）洗在一起就好了啊！（被告）
            這樣不會太浪費嗎？（對話之男子）看你怎麼想啊
            ，你洗6成東西多少錢？1支的成本不到5百，你也
            不用洗1粒。（被告）嘿啊，3分之1也可以啊，這
            樣成本也才多1百元。．．．。」。
      （三）對於上開譯文內容，被告均自承係其與對方通話之
            內容（見原審卷頁16），其復自承譯文中之「褲子
            」是指愷他命之意思，（見臺灣花蓮地方法院檢察
            署94年度偵字1526號卷頁6），證人陳昕妤則證稱
            上開譯文(2)是被告要其將愷他命磨細的意思（見原
            審卷頁149），顯見被告在持有大量愷他命之後，
            進而將愷他命磨細分裝，則若被告購入愷他命之後
            ，仍然僅僅單純係供己施用，只要在想施用時，取
            出一次施用之份量自行加工處理即可，豈有必要在
            不欲施用時，即大費周章地委請其女友將所持有之
            愷他命均予以事先加工？再從上開(1)、(3)、(4)、(5)
            、(7)、(8)段譯文所示，被告於購入愷他命後，進而
            持有愷他命後，除自己施用以確認其品質外，更將
            甫購得、品質較純之愷他命稀釋（即譯文中之「洗
            」）後分裝，委請姓名、年籍不詳，綽號「裕正」
            之成年人試用之意思，對話中並提及依照如何之比
            例稀釋愷他命後，其將支出之成本與可得之利潤等
            事宜，則若被告購入愷他命之目的單純係供己施用
            ，其焉需計較愷他命稀釋之比例，及計算成本與利
            潤問題後予以一一分裝？其又焉需請人試用稀釋後
            之愷他命，以確認試用後人施用之感受？而依上開
            譯文(6)所示，更可明確證明被告購入愷他命後，在
            持有期間進而打算販賣，故其上開所辯，實不足採
            。
      （四）被告針對上開段譯文雖辯稱係乙○○叫伊拿給另一
            個人試用愷他命，因乙○○想向那個人買毒品，而
            在原審則供稱「怕藥太強」─係指剛買回來時吸後
            覺得受不了，請「阿義」幫其試與調。於本院更（
            一）審則供稱伊根本沒有下線，係因買了後覺得不
            錯，想要讓他人覺得有很多人向伊買，是想要買更
            好更便宜的毒品（本院更（一）審卷頁85）等語，
            顯與上開譯文之內容不符，亦與被告於原審辯稱：
            「那些譯文內容是因為「阿弟仔」的朋友一直想要
            伊幫他們賣毒品，但伊不想請他們賣，因為受不了
            「阿弟仔」的朋友一直來找，所以就叫「阿弟仔」
            跟他們講伊這裡已經有人在賣了來推掉」（見原審
            卷頁191）不同，亦與其於原審另辯稱之「那是伊
            怕藥太強了，所以請別人來幫忙用」（見原審卷頁
            14 ）不同，被告針對相同譯文內容卻有前後不同
            之辯解，顯見其上開所辯乃臨訟編撰之詞，與事實
            不符。再參以上開譯文內容，足堪認定被告積極要
            不同之人代伊介紹購買愷他命之人，並詳細談論毒
            品稀釋之方式及可得之利潤，雖尚未查獲其販售之
            人，而且從對話的時間可以證明被告是在買入愷他
            命之後，在持有期間，進而想要把買入的愷他命出
            售。
      （五）至被告雖有施用愷他命之行為，此並經本院調閱臺
            灣花蓮地方法院檢察署94年毒偵字第816號被告施
            用毒品之紀錄可參，被告尿液檢驗報告中除有大麻
            陽性反應外，亦確有愷他命之成分，惟參以其檢驗
            濃度愷他命為156ｎｇ/ｍｌ，而該檢驗之最低定量
            濃度為50ｎｇ/ｍｌ，最高定量極限為7000ｎｇ/ｍ
            ｌ（見上開卷頁10），再參以其供稱最後一次係於
            94年5月9日零時施用，於隔日即10日12時為警拘捕
            ，足以證明其施用數量、次數並不多。且被告於94
            年1月16日前某日購得愷他命30公克，於同年5月10
            日查獲，並扣得經鑑驗後，合計毛重達44.314公克
            之愷他命27瓶及含第3級毒品愷他命殘渣之分裝瓶
            47瓶，再參以被告無償轉讓證人乙○○施用之數量
            ，及監聽譯文中被告供稱稀釋後之數量，顯見被告
            在購入愷他命後，持有大量的愷他命，進而有販賣
            之意圖，否則豈可能將之稀釋至扣得之情形？故被
            告辯稱無販賣之意圖僅供自己施用之詞不堪採信。
      （六）經本院前審向勞工保險局函查，被告並無參加勞工
            保險紀錄，有該局95年10月31日保承資字第095103
            74560號函在卷可參（本院更（一）審卷頁39），
            顯然被告並未有固定之工作及收入。再經本院查詢
            被告之財產，被告除所得外，名下並無任何財產，
            有稅務電子閘門財產所得調件明細表1紙附卷可參
            （本院更（一）審卷頁71），亦足以證明本院上開
            認定。復經本院函查被告92至94年之綜合所得稅所
            得資料，被告於92年僅有1筆19萬元之收入，93年
            亦僅有1筆19萬5千元之收入，94年則僅有1筆30元
            之收入，有本院向財政部臺灣省北區國稅局函查之
            綜合所得稅各類所得資料清單共3紙附卷可參（本
            院更（一）審卷頁49以下）。
      （七）被告名下既無財產，亦無固定之工作收入，又被告
            雖無可扣稅之資料，雖非即表示被告並無收入，然
            經本院前審訊問被告收入狀況，供稱其查獲當時擔
            任國裕通運有限公司調派員，月薪2萬5千元至3萬
            元左右，此顯然不實在，蓋被告於94年之所得僅有
            1 筆95年6月20日之有限責任花蓮第一信用合作社
            利息收入30元，92年及93年則分別有國裕通運有限
            公司及凱裕貨運有限公司之所得收入19萬元及19萬
            5千元，有上開綜合所得稅各類所得資料清單附卷
            可參，且被告亦稱無其他收入，雖又稱被查獲前經
            營檳榔攤，收入淨利約1萬5千元至2萬元，然並無
            任何資料顯示被告確有該項收入，況若真有收入，
            依我國人民之習慣，尚會將之寄放在銀行中，以供
            需要時取用，然依上開被告收入資料顯示，其於銀
            行中並無任何存款，又若其確有資產，或置於他人
            處，明知本院訊問之目的在查其資產是否足供其大
            量購買毒品，故當不可能故意隱匿，況其收入及財
            產狀況於本次最高法院發回事項中既已敘明，顯非
            不知提出，其於本院既未能提出，足以顯示被告實
            際上應無上開資產。又參以被告亦供稱其每月生活
            費約2萬元，縱確有經營檳榔攤，且收入淨利達2萬
            元，當僅足供其日常生活所需，並無多餘資金足供
            其每月約需8千元施用大麻及愷他命，綜上所查，
            足以認定被告並無太多的多餘資金足供大量購買愷
            他命存放，則可推知被告在花費2萬5千元購入愷他
            命之後，確實極有可能因為經濟困窘，而必須將買
            入的愷他命轉售他人，而有販賣之意圖。
      （八）此外，本件尚扣得被告於購買愷他命時所取得之電
            子秤1具，按之常理，若非意在販賣圖利，出售毒
            品之人豈可能另行供應電子秤使購毒之被告得以秤
            其購得毒品之重量？況另有被告用以與他人談論出
            售毒品之號碼為0000000000號之ＳＩＭ卡1張扣案
            可佐，足證被告上開所辯不堪採信。
      （九）檢察官就此部分之犯行起訴被告犯有販賣第3級毒
            品罪。但查從前揭監聽譯文中雖然有提到綽號「裕
            正」者，談到的內容也可能涉及到被告要把毒品出
            售給綽號「裕正」者，但是綽號「裕正」者究竟是
            何人，是否確實有向被告購買第3級毒品，都無從
            傳喚證人到庭接受被告的詰問，應認為此項監聽譯
            文還不足以認定被告有販賣毒品的犯行。至於被告
            是否在買進毒品時即打算販賣，因此而有販入之行
            為，從以上證據足以證明被告確實有販賣愷他命意
            圖，包含被告被查獲的毒品數量，還有磅秤以及通
            訊監察譯文等等證據，都是在被告買入毒品之後的
            事實，因而僅能證明被告在持有毒品的期間內的確
            有販賣的意圖，這些證據都是在證明被告購入愷他
            命之後的事實，僅能證明被告在持有期間有販賣的
            意圖，不能進而證明被告在買入當時就有販賣的意
            圖，而且也沒有積極證據足以證明被告在買進毒品
            時就是要販賣，因此也不能認定被告有販入的行為
            就構成販賣毒品的犯行。至於本院認定被告的犯行
            ，從已經查獲的證據已經足以認定被告主觀有販賣
            的意圖，但是還沒有到達足以證明被告有販賣之犯
            行，因此依照所謂罪疑唯輕原則所衍生之選擇認定
            法則，認定被告之行為已經構成意圖販賣而持有。
            檢察官起訴法條有誤，應予變更法條，併此敘明。
    綜上所述，被告確實有意圖販賣而持有第3級毒品的犯行。
參、論罪科刑之依據
一、核被告所為，係犯毒品危害防制條例第5條第3項之意圖販賣
    而持有第3級毒品罪。檢察官起訴被告之行為構成販賣第3級
    毒品罪，本院認為應該變更起訴法條，已如前述。原審因而
    審酌毒品乃戕害身心至鉅之物，被告於購入愷他命後，竟基
    於販賣之意圖而持有，且無償轉讓予友人施用，惡性非輕等
    一切情狀量處有期徒刑3年10月。
二、又按刑罰乃國家對於犯罪之人，以剝奪其私人法益之手段，
    所加之公法上制裁，其種類依刑法第33條、第34條之規定，
    有死刑、無期徒刑、有期徒刑、拘役、罰金5種主刑及褫奪
    公權、沒收2種從刑。至於行政刑罰及行政秩序罰（狹義之
    行政罰），皆係為維持行政上之秩序，達成國家行政之目的
    ，對於違反行政上義務者所科之制裁，兩者區別之標準，在
    於所生法律效果之不同，行政刑罰係對於違反行政法規所規
    定之行政義務者，科以刑法上所定刑名之處罰，若非以刑法
    上之刑名處罰者，即為行政秩序罰，如拘留、罰鍰、勒令歇
    業、沒入等。行政刑罰既以刑法上之刑名作為制裁之方法，
    依刑法第11條前段之規定，應有刑法總則之適用，本質上屬
    於刑罰，故行政法上有刑罰之規定者，應屬特別刑法之範圍
    。一般刑罰及行政刑罰，屬於法院處斷之權限，由法院依刑
    事訴訟程序裁判之，而行政秩序罰科罰之主體，通常為行政
    機關，僅少數例外，例如依社會秩序維護法規定，影響人民
    權益較為重大之制裁如拘留及勒令歇業等，由地方法院之簡
    易庭裁罰（最高法院92年度臺上字第2718號判決意旨參照）
    。上開事實扣案之愷他命27瓶（合計毛重44‧314公克）係
    查獲之第3級毒品，扣案含愷他命殘渣之分裝瓶47瓶，內均
    有微量第3級毒品愷他命無法與分裝瓶分離，業據被告於本
    院陳明在卷（本院卷頁32），揆諸前揭說明，本院尚不得依
    毒品危害防制條例第18條第1項後段之規定為沒入銷燬之行
    政罰諭知，惟上開扣案物均為被告所有、供其犯罪所用之物
    ，本院仍應依毒品危害防制條例第19條第1項之規定宣告沒
    收，扣案之電子秤1具、號碼為0000000000號之ＳＩＭ卡1張
    ，客觀上均可認定係供被告基於販賣之意圖而持有上開愷他
    命所需使用之物，且為被告所有，此業據其自承在卷（見原
    審卷頁186），故亦依毒品危害防制條例第19條第1項之規定
    宣告沒收，至於另扣案號碼為0000000000號之ＳＩＭ卡1張
    、分裝夾鏈袋1批，不能證明係供被告犯下本罪所用之物，
    亦與刑法規定之沒收要件不符，故不宣告沒收。
三、被告上訴否認犯行，為無可採，上訴為無理由，應予駁回。
四、據上論斷，應依刑事訴訟法第368條判決如主文。
本案經檢察官甲○○到庭執行職務。
中　　華　　民　　國　　96　　年　　12　　月　　13　　日
                 刑事庭審判長  法  官  謝志揚
                               法  官  劉雪惠
                               法  官  賴淳良
以上正本證明與原本無異。
如不服本判決，應於送達後10日內，向本院提出上訴狀。其未敘
述理由者，並應於提出上訴狀後10日內向本院補提理由狀 (須附
繕本)。
                               書記官  邱廣譽
中　　華　　民　　國　　96　　年　　12　　月　　13  　日
附錄    本案論罪科刑之法條：
毒品危害防制條例第5條第3項：
意圖販賣而持有第3級毒品者，處3年以上10年以下有期徒刑，得
併科新臺幣3百萬元以下罰金。
